臺灣板橋地方法院刑事判決　　　　　　　 100年度訴字第64號
公　訴　人　臺灣板橋地方法院檢察署檢察官
被　　　告　莊侑霖
指定辯護人　本院公設辯護人吳天明
上列被告因違反毒品危害防制條例案件，經檢察官提起公訴（98
年度偵字第33574 號），本院判決如下：
    主  文
莊侑霖意圖販賣而持有第二級毒品，處有期徒刑貳年捌月。扣案
如附表一所示之第二級毒品ＭＤＭＡ，均沒收銷燬之。
    事  實
一、莊侑霖明知ＭＤＭＡ係經政府公告，列為毒品危害防制條例
    第2 條第2 項第2 款所規定之第二級毒品，依法不得持有、
    意圖販賣而持有、轉讓或販賣，而葉凡碩（已於民國98年8
    月3 日死亡）於98年6 月底某日，在莊侑霖位於新北市○○
    區○○街49號6 樓租屋處為擔保向莊侑霖借貸之新臺幣（下
    同）150 萬元債務所交付之米白色錠劑5 袋（其中4 袋內各
    有5 包，另1 袋內有18包，共38包）及米白色錠劑11粒，均
    為政府公告查禁之第二級毒品ＭＤＭＡ，竟仍予收受而持有
    之。因葉凡碩遲未償還上開借款，莊侑霖復無法與葉凡碩取
    得聯繫，以向葉凡碩催討，竟基於意圖販賣而持有之犯意，
    於98年9 月間某日（起訴書誤載為同年年7 月或8 月間），
    聯繫某真實姓名、年籍均不詳綽號「小強」之成年男子，請
    求綽號「小強」之男子尋覓管道以出售其持有葉凡碩所交付
    如附表一所示之第二級毒品ＭＤＭＡ，欲藉此手段將葉凡碩
    交付之第二級毒品ＭＤＭＡ用以抵償其債權，然因綽號「小
    強」試驗後，認莊侑霖持有如附表一所示之第二級毒品ＭＤ
    ＭＡ純度過低，致未著手販賣第二級毒品ＭＤＭＡ之行為。
    嗣於98年10月26日上午某時許，法務部調查局臺北市調查處
    持搜索票至莊侑霖上揭租屋處，進行搜索，扣得附表一編號
    1 所示之第二級毒品ＭＤＭＡ共5 袋（其中4 袋內各有5包
    ，另1 袋內有18包，共38包），以及與莊侑霖意圖販賣而持
    有第二級毒品無關之塑膠分裝袋2 袋、現金70萬元、筆記本
    1 本、預付卡申請書1 張、SIM 卡卡套3 個、手機3 支、便
    條紙2 張、網站帳號密碼表1 張、台新銀行存摺1 本、光碟
    片1 片（詳如附表二編號1 至編號10所示），又於同日在莊
    侑霖所承租而位於新北市○○區○○街47號6 樓扣得如附表
    一編號2 所示之第二級毒品ＭＤＭＡ錠劑11粒，以及與莊侑
    霖意圖販賣而持有第二級毒品無關之夾鏈袋6 包、電子磅秤
    1 個、含第三級毒品愷他命之結晶1 包、粉末1 包、容器1
    個（詳如附表二編號11至編號15所示），始獲上情。
二、案經法務部調查局臺北市調處移送臺灣板橋地方法院檢察署
    檢察官偵查起訴。
    理  由
壹、證據能力方面：
一、被告莊侑霖明知證人即被告友人李范弘於警詢所為之陳述，
    為被告以外之人於審判外之陳述，具有刑事訴訟法第159 條
    規定，不得為證據之情事，而於本院準備程序與審判期日，
    均未聲明異議，本院審酌上開證人於警詢所為陳述作成時之
    狀況，並無任何違反自由意志或遭製作筆錄員警誘導陳述之
    情形，本院認為適當，依刑事訴訟法第159 條之5 第2 項之
    規定，為傳聞法則之例外，具有證據能力。
二、偵查卷第10頁至第18頁所附查獲照片14張，乃以相機之機器
    設備，將法務部調查局臺北市調查處於98年10月26日，至被
    告位於新北市○○區○○街49號6 樓、同區○○街47號6 樓
    等租屋處搜索扣得之物品，透過機械作用予以紀錄之書面，
    應均非屬供述證據，而無傳聞法則之適用，該等文書既經本
    院依刑事訴訟法第165 條規定，於審判期日提示被告辨認，
    並告以要旨之調查程序，依法均具有證據能力。
三、按刑事訴訟法關於鑑定之規定，除選任自然人充當鑑定人外
    ，另設有囑託機關鑑定制度。依同法第198 條、第208 條規
    定，不論鑑定人或鑑定機關、團體，固均應由法院、審判長
    、受命法官或檢察官視具體個案之需要而為選任、囑託，並
    依第206 條之規定，提出言詞或書面報告，始符合同法第15
    9 條第1 項所定得作為證據之「法律有規定」之情形。然於
    司法警察（官）調查中之案件，為因應實務上，或因量大、
    或有急迫之現實需求，併例行性當然有鑑定之必要者，例如
    毒品之種類與成分、尿液之毒品反應，或槍、彈有無殺傷力
    之鑑定，基於檢察一體原則，得由該管檢察長對於轄區內之
    案件，以事前概括選任鑑定人或囑託鑑定機關、團體之方式
    ，俾便轄區內之司法警察（官）對於調查中之此類案件，得
    即時送請先前已選任之鑑定人或囑託之鑑定機關、團體實施
    鑑定，以求時效。此種由檢察機關概括選任鑑定人或概括囑
    託鑑定機關、團體，再轉知司法警察（官）調查犯罪時參考
    辦理之作為，法無明文禁止，性質上與檢察官選任或囑託為
    鑑定者無異，應得為證據。偵查卷第52頁至第53頁、第54頁
    至第55頁所附之毒品鑑定書共2 份，以及本院卷第41頁至第
    42頁所附之尿液鑑定報告1 份，係法務部調查局臺北市調查
    處之調查員於98年10月26日，持本院核發之搜索票，至被告
    位於新北市○○區○○街49號6 樓、同區○○街47號6 樓等
    租屋處扣得如附表一所示之米白色錠劑，並採集被告之尿液
    檢體，依上開規定送法務部調查局鑑驗所為之書面鑑定報告
    ，而屬上開「法律規定」得為證據者，均有證據能力。
四、次按，司法警察機關依法定程序，透過錄音設備之機械作用
    而保存之錄音本身，並非傳聞證據，然司法警察依據監聽錄
    音結果予以翻譯而製作之監聽譯文，屬於文書證據之一種，
    倘被告或訴訟關係人對該通訊監察譯文之真實性並不爭執，
    即無勘驗辨認其錄音聲音之調查必要，法院於審判期日如已
    踐行提示監聽譯文供當事人辨認或告以要旨，使其表示意見
    等程序並為辯論者，其所為之訴訟程序即無不合（最高法院
    97年度臺上字第1069號、97年度臺上字第5940號、98年度臺
    上字第3954號判決意旨參照）。偵查卷第93頁至第105 頁之
    監聽譯文，係法務部調查局臺北市調查處依本院核發之通訊
    監察書執行監聽取得之錄音結果，予以翻譯而製作之監聽譯
    文，因被告及其辯護人均不爭執監聽譯文記載內容之真實性
    （見本院卷第26頁、第51頁），參照前揭說明，即無勘驗之
    必要，因本院已於審判期日踐行提示監聽譯文供當事人辨認
    並告以要旨，則該監聽譯文自具有證據能力。
六、扣案如附表一所示之第二級毒品ＭＤＭＡ，乃法務部調查局
    臺北市調查處於98年10月26日，持本院核發之98年度聲搜字
    第3262號搜索票，至被告位於新北市○○區○○街49號6 樓
    、同區○○街47號6 樓等租屋處扣得，此有被告98年10月26
    日筆錄1 份附卷可證，且被告及其辯護人復未爭執該次搜索
    、扣押程序不合法，則警方依法搜索扣得如附表一所示之第
    二級毒品ＭＤＭＡ，亦具有證據能力。
貳、實體方面：
一、訊據被告對於上揭犯罪事實，坦承不諱，核與證人即被告友
    人李范弘之證述情節相符，並有查獲照片14張、監聽譯文2
    份、通訊監察書3 份附卷可稽，而扣案如附表所示之米白色
    錠劑五袋與米白色錠劑11粒，均送法務部調查局鑑驗結果，
    均含第二級毒品ＭＤＭＡ成分（詳如附表一所示），此有法
    務部調查局98年11月5 日鑑定書2 份在卷可參（見偵查卷第
    52頁至第55頁），復有葉凡碩所有而供莊侑霖裝放如附表一
    編號1 所示之第二級毒品ＭＤＭＡ之包裝袋共5 袋與38包扣
    案可憑，此外，被告為警查獲所採之尿液檢體，經送法務部
    調查局鑑定結果，僅呈現愷他命代謝物陽性反應，甲基安非
    他命、ＭＤＭＡ、ＭＤＡ、ＭＤＥＡ均呈現陰性反應，此有
    法務部調查局鑑定書1 份在卷可憑，足認扣案如附表一所示
    之第二級毒品ＭＤＭＡ，確非供被告吸食之用，足認被告之
    自白與事實相符，從而，本案事證明確，被告上揭意圖販賣
    而持有第二級毒品之犯行，洵堪認定，應予依法論科。
二、論罪科刑：
  (一)按「販賣毒品行為，並不以販入之後復行賣出為要件，祇要
    以營利為目的，將毒品販入或賣出，有一於此，其犯罪即為
    完成，僅於意圖營利而販入以外之其他原因而持有毒品後，
    另行起意販售，而尚未著手於販售之情形，始有意圖販賣而
    持有毒品罪之適用」、「至意圖販賣而持有毒品罪，則係行
    為人原無販賣營利之意圖，於購入或因其他原因取得毒品後
    ，始另行起意販賣營利者而言」，此經最高法院90年度臺上
    字第7782號、95年度臺上字第3574號等判決闡釋在案。查被
    告收受而持有葉凡碩所交付如附表一所示之第二級毒品ＭＤ
    ＭＡ，係基於擔保其對葉凡碩之債權得以受償之原因，並非
    自始即意圖營利而販入，被告嗣後因葉凡碩遲未償還借款，
    始另行起意販賣營利，然被告雖試圖透過綽號「小強」之男
    子尋求將扣案如附表一所示之第二級毒品ＭＤＭＡ出售之可
    能性，卻因綽號「小強」之男子認扣案如附表一所示之第二
    級毒品ＭＤＭＡ之純度不高，致未覓得任何買家進行交易，
    因而尚未著手於販賣之行為，是核被告所為，係犯毒品危害
    防制條例第5 條第2 項之意圖販賣而持有第二級毒品罪。
  (二)檢察官雖漏未就被告意圖販賣而持有附表一編號2 所示之第
    二級毒品ＭＤＭＡ11粒部分，提起公訴，然該部分與被告意
    圖販賣而持有如附表一編號1 所示之第二級毒品ＭＤＭＡ部
    分，具有單純一罪之關係，應為起訴效力所及，本院自得併
    為審理。
  (三)被告持有第二級毒品ＭＤＭＡ之低度行為，應為意圖販賣而
    持有第二級毒品ＭＤＭＡ之高度行為所吸收，固不另論罪。
  (四)被告就前揭意圖販賣而持有第二級毒品之犯行，於偵查及本
    院審判中均自白犯罪，此有98年12月2 日、99年4 月21日、
    99年9 月14日偵訊筆錄、本院100 年3 月17日審判筆錄各1
    份在卷可憑（見偵查卷第46頁、第78頁、第116 頁、本院卷
    第50頁反面），爰依毒品危害防制條例第17條第2 項規定，
    減輕其刑。
  (五)本院審酌被告具有施用第三級愷他命毒品之惡習，此有法務
    部調查局鑑定書1 份在卷可證（見本院卷第41頁至第42頁）
    ，當知第二級毒品ＭＤＭＡ，對人體健康危害至鉅，一經染
    毒，極易成癮，影響頗為深遠，如任其氾濫、擴散，影響社
    會治安，危害非淺，政府因而嚴令禁絕第二級毒品ＭＤＭＡ
    之流通，被告為成年人，且四肢健全，具有工作能力，卻圖
    謀牟取轉售營利，以取回葉凡碩積欠之150 萬元債款，明知
    毒品之危害，仍試圖透過綽號「小強」之男子尋覓願購買扣
    案如附表一所示第二級毒品ＭＤＭＡ之買主，其行為潛藏助
    長毒品氾濫之危險，影響社會治安甚鉅，而被告持有之第二
    級毒品ＭＤＭＡ，數量甚多，一旦流入市面，後果不堪設想
    ，原不宜輕罰，惟念及被告前無犯罪之前科紀錄，有臺灣高
    等法院被告前案紀錄表1 份在卷可佐，被告於偵查及本院審
    理期間，始終坦承犯行，堪認具有悔意，被告犯罪手段和平
    ，且被告尚未將扣案之第二級毒品ＭＤＭＡ販出，即為檢警
    機關查獲，未造成國人健康之損害等一切情形，爰量處如主
    文所示之刑。
  (六)扣案之米白色錠劑五袋（其中4 袋內各有5 包，另1 袋內有
    18包，共38包）、米白色錠劑11粒，經法務部調查局鑑驗結
    果，均成第二級毒品ＭＤＭＡ無訛，已如前述，均應依毒品
    危害防制條例第18條第1 項前段規定，不問屬於犯人與否，
    均併宣告沒收銷燬之，至於送鑑耗損之ＭＤＭＡ，既均已滅
    失，自無庸再予宣告沒收銷燬之必要。至於扣案用以包裝附
    表一編號1 所示米白色錠劑之包裝袋5 袋與38包，以及用以
    包裝附表一編號2 所示米白色藥錠11粒之夾鏈袋1 個，均為
    葉凡碩所有，雖葉凡碩業已於98年8 月3 日死亡，有葉凡碩
    戶籍影像資料、基本資料各1 份附卷可參（見偵查卷第49頁
    至第50頁），但該等包裝袋與夾鏈袋仍非被告所有，而為葉
    凡碩之法定繼承人繼承所有，因客觀上並無證據顯示該等包
    裝袋與包裝內含第二級毒品ＭＤＭＡ之米白色錠劑，具有難
    以分析剝離之情狀，依法自不得宣告沒收，附此敘明。
  (七)至於法務部調查局臺北市調查處於98年10月26日，在被告位
    於新北市○○區○○街49號6 樓搜索扣得如附表二編號1 至
    編號10所示之塑膠分裝袋2 袋、現金70萬元、筆記本1 本、
    預付卡申請書1 張、SIM 卡卡套3 個、手機3 支、便條紙2
    張、網站帳號密碼表1 張、台新銀行存摺1 本、光碟片1 片
    ，以及在新北市○○區○○街47號6 樓搜索扣得如附表二編
    號11至編號15所示之夾鏈袋6 包、電子磅秤1 個、含第三級
    毒品愷他命之結晶1 包、粉末1 包、容器1 個，因被告否認
    扣案的夾鏈袋6 個與電子磅秤1 個（附表二編號11至編號12
    ）為其所有，並辯稱：其餘扣案物品均與意圖販賣而持有第
    二級毒品無關等語，因客觀上並無證據顯示扣案如附表二所
    示之物品，均為被告所有，且係供被告意圖販賣而持有第二
    級毒品犯罪所用，依法自均不得於本案中併予宣告沒收銷燬
    或併予宣告沒收，附此敘明。
據上論斷，應依刑事訴訟法第299 條第1 項前段，毒品危害防制
條例第5 條第2 項、第17條第2 項、第18條第1 項前段，判決如
主文。
本案經檢察官楊瀚濤到庭執行職務。
中    華    民    國   100    年    3     月    31    日
                  刑事第五庭  審判長法  官  胡堅勤
                                    法  官  盧軍傑
                                    法  官  高增泓
以上正本證明與原本無異。
如不服本判決，應於判決送達後十日內，向本院提出上訴書狀，
並應敘述具體理由；其未敘述上訴理由者，應於上訴期間屆滿後
二十日內向本院補提理由書（均須按他造當事人之人數附繕本，
並得請求選任辯護人代撰上訴理由狀）「切勿逕送上級法院」。
                                    書記官  黃妍爾
中    華    民    國   100    年    3     月    31    日
附錄本案論罪科刑法條全文：
毒品危害防制條例第5條：
意圖販賣而持有第一級毒品者，處無期徒刑或10年以上有期徒刑
，得併科新臺幣7 百萬元以下罰金。
意圖販賣而持有第二級毒品者，處5 年以上有期徒刑，得併科新
臺幣5 百萬元以下罰金。
意圖販賣而持有第三級毒品者，處3 年以上10年以下有期徒刑，
得併科新臺幣3 百萬元以下罰金。
意圖販賣而持有第四級毒品或專供製造、施用毒品之器具者，處
 1 年以上7 年以下有期徒刑，得併科新臺幣 1 百萬元以下罰金
。
附表一：
┌──┬─────────┬──────────┬──────────┐
│編號│      物品名稱    │    數量及重量      │    備        註    │
├──┼─────────┼──────────┼──────────┤
│ 1  │第二級毒品ＭＤＭＡ│共38包（合計淨重5108│法務部調查局98年11月│
│    │                  │.89 公克、空包裝總重│6 日調科壹字第098005│
│    │                  │99.84 公克、純度16.1│69210 號鑑定書（見偵│
│    │                  │6%、純質淨重825.6 公│查卷第52頁至第53頁）│
│    │                  │克）。              │。                  │
├──┼─────────┼──────────┼──────────┤
│ 2  │第二級毒品ＭＤＭＡ│11粒（淨重2.57公克、│法務部調查局98年11月│
│    │                  │空包裝重0.5 公克）。│6 日調科壹字第098005│
│    │                  │                    │69590 號鑑定書（見偵│
│    │                  │                    │查卷第54頁至第55頁）│
│    │                  │                    │。                  │
└──┴─────────┴──────────┴──────────┘
附表二：
    ┌──┬─────────────┬──────────┐
    │編號│物品名稱                  │數量                │
    ├──┼─────────────┼──────────┤
    │ 1  │塑膠分裝袋                │2包                 │
    ├──┼─────────────┼──────────┤
    │ 2  │現金                      │新臺幣70萬元        │
    ├──┼─────────────┼──────────┤
    │ 3  │筆記本                    │1本                 │
    ├──┼─────────────┼──────────┤
    │ 4  │預付卡申請書              │1張                 │
    ├──┼─────────────┼──────────┤
    │ 5  │SIM卡卡套                 │3個                 │
    ├──┼─────────────┼──────────┤
    │ 6  │手機                      │3 支（均含SIM 卡）  │
    ├──┼─────────────┼──────────┤
    │ 7  │便條紙                    │2張                 │
    ├──┼─────────────┼──────────┤
    │ 8  │網站帳號密碼表            │1張                 │
    ├──┼─────────────┼──────────┤
    │ 9  │台新銀行存摺              │1本                 │
    ├──┼─────────────┼──────────┤
    │10  │電腦瀏覽網址紀錄光碟片    │1片                 │
    ├──┼─────────────┼──────────┤
    │11  │夾鏈袋                    │6包                 │
    ├──┼─────────────┼──────────┤
    │12  │電子磅秤                  │1個                 │
    ├──┼─────────────┼──────────┤
    │13  │含第三級毒品愷他命之結晶  │1 包（淨重1.01公克）│
    ├──┼─────────────┼──────────┤
    │14  │含第三級毒品愷他命之粉末  │1 包（淨重0.09公克）│
    ├──┼─────────────┼──────────┤
    │15  │殘留第三級毒品愷他命之容器│1 個                │
    └──┴─────────────┴──────────┘